---
title: "Taller de problemas GRUPO  inferencia 2023 MAT3 GIN"
author: "Estadística Inferencial"
date: ""
output:
  html_document:
    df_print: paged
    toc: yes
  pdf_document:
    number_sections: yes
    toc: yes
  word_document:
    toc: yes
linkcolor: red
header-includes: \renewcommand{\contentsname}{Contenidos}
citecolor: blue
toccolor: blue
urlcolor: blue
---



```{r setup, include=FALSE}
knitr::opts_chunk$set(echo = TRUE,cache=FALSE)
library(tidyverse)
options(scipen=999)
contador=0
cuenta=function(x=contador) {
  contador<<- contador+1;return(contador)}
set.seed(2020)
```


# Taller  Problemas evaluable 22-23: Estadística Inferencial
**Valor 14 puntos. Todos los  apartados valen 1 punto.**


Se trata de resolver los siguientes problemas y cuestiones en un fichero Rmd y su  salida en un informe en  html, word  o pdf.





## Problema `r cuenta()`: Regresión lineal simple. 7 puntos.


Consideremos los siguientes  datos


```{r}
x=c(-2,-1,2,0,1,2)
y=c(-7, -5,  5, -3,  3.0,  4)
```
1. Calcular manualmente haciendo una tabla  los coeficiente de  la regresión lineal de $y$ sobre $x$. 
2. Calcular los valores $\hat{y}_i=b_0+b_1\cdot x_1$ para los valores de la muestra y el error cometido. 
3. Calcular la estimación de la varianza del error.
4. Resolver manualmente el contraste 
$\left\{\begin{array}{ll} H_0: & \beta_1=0 \\ H_1: & \beta_1\not=0\end{array}\right. ,$ calculando el $p$-valor. 
5. Calcular $SST$, $SSR$ y $SSE$. 
6. Calcular el coeficiente de regresión lineal $r_{xy}$ y el coeficiente de determinación $R^2$. Interpretad el resultado en términos de la cantidad de varianza explicada por el modelo 
7. Comprobar que los resultados son los mismos que los obtenidos con la  función `summary(lm(y~x))`. 

### Solución 1
**Apartado 1**
```{r}
n = length(x)
media_x = sum(x)/n
media_x
media_y = mean(y)
tb = tibble(i = as.character(1:6), x, y)
tb = tb %>% mutate(x2 = x^2, y2 = y^2, xy = x * y)
Sxy = cov(x,y)
Sxy
Sxy = (n/(n - 1)) * (sum(tb$xy) / n - media_x * media_y)
Sxy
Sx = sd(x)
Sx
S2x = (n/(n - 1)) * (sum(tb$xy) / n - media_x^2)
Sx = sqrt(S2x)
Sx 
```



##  Problema `r cuenta()`: Distribución de los grados de un grafo de  contactos. 3 puntos

[The marvel chronology project](http://www.chronologyproject.com/)  es una web que ha recopilado las apariciones de los personajes Marvel en cada uno de los cómics  que se van publicando.

En el artículo [Marvel Universe looks almost like a real social network](https://arxiv.org/abs/cond-mat/0202174) se estudió la red de contactos de los personajes del [Universo Marvel de la serie de cómics books](https://www.marvel.com/comics?&options%5Boffset%5D=0&totalcount=12). Dos personajes  tienen relación  si han participado en al menos un mismo cómic; a semejanza del [Oracle of Bacon](https://oracleofbacon.org/) donde se relacionan los actores de las películas de Hollywood que han participado en al menos una película juntos. 


Si construimos  el grafo de asociado a esas  relaciones el grado de cada carácter (personaje)  será el número de ortos caracteres (personajes) con los que ha colaborado. Cuando más importante es el personaje más colaboraciones tiene.


Los grados de cada caracteres están en el fichero `datasets/degree_Marvel_characters.cvs`. Según algunos estudios la distribución de los grados de los grafos de contactos sigue una ley potencial  $\mbox{frecuencia grado }k =\beta_0\cdot grado^\beta1$  si eliminamos los 20 más pequeños.

```{r carga_marvel,message=FALSE,warnings=FALSE}
data=read_csv("datasets/degree_Marvel_characters.csv")
```


Se pide:

1. Cargad los datos.  Calcular las frecuencias de los grados, es decir el número de caracteres que tienen 1, 2 ,3 .... colaboradores para cada grado (número de colaboraciones) observado.  
2. Ajustar un modelo lineal, potencial y exponencial a la relación entre $y=\mbox{"frecuencia del grado"}$ y $x=grado$ dibujar las gráficas de ajuste de cada modelo con gráficos semi-log y log-log  si es necesario. 
3. Para el mejor modelo calcular los coeficientes en las unidades originales  y escribir la  ecuación del modelos. 

### SOlucion 2
```{r}
library(readr)
MU = read_csv("datasets/degree_Marvel_characters.csv", col_names = col())
tabla_frec = table(MU$degree_Marvel_characters)
head(tabla_frec)

MU_tb = tibble(grado = as.integer(names(tabla_frec)), Frec = as.integer(tabla_frec))
```
```{r}
# copiar de las transparencias
plot(MU_tb$grado, MU_tb$Frec)
plot(MU_tb$grado, MU_tb$Frec, log = "xy")
plot(MU_tb$grado, MU_tb$Frec, log = "y")
```

```{r}
sol_lin = lm(Frec~grado + 1, data = MU_tb)
sol_pot = lm(log10(Frec)~log10(grado) + 1, data = MU_tb)
sol_exp = lm(log10(Frec)~grado + 1, data = MU_tb)
summary(sol_lin)$r.squared
summary(sol_pot)$r.squared
summary(sol_exp)$r.squared
```

##  Problema `r cuenta()`: Longitud reviews mallorca AirBnb 2022. 4 puntos


El siguiente código  cuenta cuantas palabras hay en un  la variable `commnets` del fichero 
`reviews.csv` de los comentario a cada apartamento de Mallorca extraído de  la web [Inside AirBnb](http://insideairbnb.com/) que recoge datos de los alquileres vacacionales por zonas del mundo de la web de alquiler de apartamentos vacacionales [AirBnb](https://www.airbnb.es/). Se puede leer con el siguiente código y contar el número de palabras  con la `stringr::str_count`.


```{r}
read_csv("datasets/reviews.csv")->reviews
names(reviews)
library(stringr)
#str_count(str, pattern = “”)
str_count(str=reviews$comments[1],pattern ="\\s+")
```



Es habitual  que la frecuencia de  la longitud de los comentarios, es decir cuantos comentarios tienen 5, 6, 7 palabras y sus frecuencias siguen una ley que puede ser: lineal, exponencial o potencial. Como hemos hecho en el tema de regresión lineal calcular se trata de calcular y dibujar los tres modelos y decidir cuál es el más ajustado.

Se pide:


1. Calcular las longitudes de todos los comentarios (utilizar funciones como `mutate`, `arrange`, `filter`....) y las frecuencias de cada  longitud y filtrar (con la función `filter`)  solo los comentarios  con **MÁS de 20 palabras y MENOS de 800**  y guardarlos en una tibble con dos columnas $N_{words}$= número de palabras y $Frec$=frecuencia absoluta de las palabras.  
2. Calcular los tres modelos lineal $Freq=\beta_0 +\beta_1 \cdot N_{words}$, potencial
$Freq=\beta_0\cdot  \left(N_{words}\right)^{\beta_1}$ y exponencial $Freq= \beta_0\cdot \beta_1^{N_{words}}$.  
3. Repetir el ajuste anterior pero sustituyendo el la variable $N_{words}$ por el rango u orden de $N_{words}$.  


